【裁判字號】    95,訴,561
【裁判日期】    951206
【裁判案由】    新型專利舉發
【裁判全文】
臺北高等行政法院判決
                                     95年度訴字第00561號
                              .
原      告  甲○○
訴訟代理人  徐宏昇  律師
被      告  經濟部智慧財產局
代  表  人  蔡練生（局長）住同上
訴訟代理人  丙○○
參  加  人  乙○○
上列當事人間因新型專利舉發事件，原告不服經濟部中華民國94
年12月7 日經訴字第09406141890 號訴願決定，提起行政訴訟，
並經本院依職權命第三人乙○○參加訴訟，本院判決如下：
    主  文
原告之訴駁回。
訴訟費用由原告負擔。
    事  實
一、事實概要：原告前於民國（下同）76年11月25日以匹布染色
    機流路管道之改良裝置追加（一），作為其第00000000號匹
    布染色機流路管道之改良裝置新型專利案（下稱原案）之追
    加專利，向中央標準局（88年01月26日改制為智慧財產局即
    被告）申請新型專利，經被告編為第00000000A01 號審查，
    准予專利，並於公告期滿後，在新型第37405 號專利證書上
    加註第一追加專利權期間。嗣參加人以其有違核准時專利法
    第95條、第96條第1 、2 、5 款及第104 條第3 款之規定，
    對之提出舉發。案經改制前之中央標準局審查，為本案舉發
    成立，應撤銷其專利權之審定。原告不服，訴經經濟部85年
    4 月19日經（85）訴字第85623094號訴願決定書將原處分撤
    銷。被告重行審查，為本案舉發不成立之審定。參加人不服
    ，訴經經濟部86年9 月17日經（86）訴字第86609911號訴願
    決定書將原處分撤銷。被告再重行審查，以87年5 月21日台
    專（判）05018 字第116655號專利舉發審定書為本案舉發成
    立，應撤銷其專利權之審定。原告不服，訴經經濟部87年9
    月23日經（87）訴字第87634606號訴願決定書及行政院台88
    訴字第1601號再訴願決定書駁回其訴願再訴願，原告遂提起
    行政訴訟。案經最高行政法院91年度判字第2422號判決將再
    訴願決定、訴願決定及原處分均撤銷。被告乃依據前開判決
    再重為審查，於94年5 月11日以（94）智專三（三）05055
    字第09420430560 號專利舉發審定書為舉發成立，應撤銷專
    利權之處分。原告不服，提起訴願，遭決定駁回，遂提起本
    件行政訴訟。本院依職權命參加人參加訴訟。
二、兩造聲明：
    (一)原告聲明：
      1.原處分及訴願決定均撤銷。
      2.被告應為本案舉發不成立之處分。
    (二)被告聲明：原告之訴駁回。
三、兩造之爭點：系爭專利是否違反核准時專利法第96條第5 款
    及第104 條第3 款之規定，不符新型專利之要件？
    (一)原告主張：
      1.關於進步性要件部份：
        現行專利法第108 條準用第67條第4 項及系爭新型專
          利審定當時，75年12月24日修正公布之專利法第110
          條準用第61條第2 項，乃至於其間歷次修正專利法相
          關條文均規定：舉發案經審查不成立者，任何人不得
          以同一事實及同一證據再為舉發。此乃專利法制上舉
          發制度一貫之一事不再理法則。上述法條所稱之同一
          事實及同一證據，同一事實係指同一待證事實而言。
          例如先前之舉發案訴求系爭案不具新穎性，之後另一
          舉發案所訴求主張的事實內容與先前之訴求相同時，
          即屬之。而同一證據則指實質內容相同之證據而言，
          不論其形式是否相同。被告所訂專利審查基準第1-9-
          18至1-9-19頁均有明文記載。該審查基準並舉例：先
          前異議係引用文獻主張系爭案違反專利新穎性要件及
          進步性要件。異議審定不成立後，復提出舉發案，引
          用相同文獻主張系爭案不符機制新穎性及進步性之規
          定。則在後案中，針對進步性之主張即已違反一事不
          再理之法則，應為駁回之審定。
        依據上述一事不再理之法則，舉發人以相同證據主張
          系爭案不合進步性要件，案經審定舉發不成立確定，
          任何人均受其拘束，任何人均不得再以該證據主張系
          爭案不具進步性。否則被告機關依法亦不得就此主張
          加以審查。
        本件參加人於83年10月12日提出舉發時，係主張本案
          有違當時專利法第95條、第96條第1 款（新穎性）、
          第2 款（新穎性）及第5 款（進步性），以及第104
          條第3 款（說明書記載方式）之規定。嗣原處分機關
          於87年5 月21日審定時，係審定關於違反專利法第95
          條、第96條第1 、2 、5 款部份，舉發不成立。關於
          違反專利法第104 條第3 款部份，舉發成立。該舉發
          不成立部份，因受不利處分之參加人未於法定期間提
          起行政救濟，而告確定。無論舉發人、第三人或專利
          專責機關均受其拘束。任何人亦不得以同一事實及同
          一證據，再為舉發。
        上開審定不成立部份，已然確定，除有該87台專（判
          ）05018 字第116655號審定書可稽外，另原告針對該
          審定提起訴願，亦未對該舉發不成立部分聲明不服，
          依法亦無由得原告聲明不服之理由。且一再訴願決定
          及行政訴訟判決，乃至於原處分機關之答辯，亦均僅
          針對審定舉發成立部份爭執。可見該審定舉發不成立
          部份，早已確定，任何人均不得再予爭執。參加人雖
          於93年1 月13日提出補充說明書（日期記載為92年12
          月10日），亦未據對該舉發不成立部份，提出爭執，
          顯亦認同該部分案經確定，不再主張。
        熟料原處分機關為專利法主管機關，於本件重為審查
          之審定，竟就該已然確定之審查，違法重為審定，並
          依據與已經確定之舉發理由及證據相同之理由及證據
          ，推翻已然確定之認定，而認定系爭案不合進步性之
          要件。其審定已違反上開舉發制度一事不再理之規定
          ，而屬違法。經原告檢附證據提起訴願，經濟部竟以
          「經查，該專利舉發審定書既經最高行政法院91年度
          判字第2422號判決撤銷，即已不存在，當無系爭專利
          未違反核准當時專利法第95條、第96條第1 、2 、5
          款部份已確定之情事。」而駁回訴願。
        但查，前開最高行政法院判決雖然包括原處分撤銷，
          但依法得撤銷之部份僅限於經提起訴願並經訴願審議
          機關作成決定之部分。本案參加人有關系爭案不合專
          利新穎性及進步性之主張，既經被告機關87年5 月21
          日審定相關證據並無證據力，而駁回其主張，未據參
          加人聲明不服。而原告提起訴願，也未就此部分聲明
          不服，依法亦不得聲明不服。則該部分之同一事實及
          同一證據，自應適用專利法關於一事不再理之規定（
          於審定當時為86年5 月7 日公布之專利法第105 條準
          用第72條第2 項規定），而不得再於嗣後之程序中，
          重為審查，而得到相反之結果。
        另查該專利新穎性與進步性兩部分舉發案，既經被告
          機關審查，並未據任何一方當事人聲明不服，則在嗣
          後之訴願案件中自非訴願審議機關所得審議之事項。
          事實上訴願審議機關也未予審議。因此不得成為嗣後
          最高行政法院審理範圍，更不在其判決效力之內。此
          觀最高行政法院62年判字第96號判例之意旨甚明。而
          最高行政法院更於94年判字第927 號判決中表示：「
          異議人於訴願程序對其過去在異議階段曾經主張之某
          獨立引證案不再爭執，訴願機關對該部分即不得加以
          審究，而未經提起訴願之引證案，涉及之爭點於訴願
          程序之終結即告確定，不能再以之作為行政訴訟之標
          的。」「上訴人於異議階段所主張之引證案，於訴願
          時既未再爭執，則該未經提起訴願之引證案所涉及之
          爭點，於訴願程序終結時即告確定，不得於行政程序
          再為爭執。」彌足參考。
        本案中，參加人對被告機關審定系爭案未違反專利新
          穎性及進步性之部分，既未聲明不服，提起訴願，則
          該爭點於訴願期間屆滿時，即已確定。訴願機關及行
          政法院均不得再予審理。本件原訴願決定認為該部分
          仍可因最高行政法院判決而復活，其法律見解有違上
          開專利法之規定，而屬違法。應撤銷被告機關此部分
          之審定。
        退萬步言，原處分機關於違法再開審查，推翻已經確
          定之審定，認定系爭案不具進步性之前，並未令雙方
          就此問題，表示意見，遽而為突襲性審定。其處分已
          違反行政程序法第8 條之誠信原則及信賴原則規定。
          且其審定理由中，第（五）項所稱之勾稽聯結之證據
          理由，並非任何確定之法律概念，係指何意？依據專
          利法規為何？係將附件4 與附件2 、3 之何部分，如
          何勾稽，如何聯結，均未說明。其內容復違反行政程
          序法第5 條所規定之明確原則。而其理由第（六）項
          結論由附件2 、附件3 、附件4 可證明系爭專利雖難
          謂不具新穎性，但係運用申請前之習用技術、知識顯
          而易知未能增進功效者，不具進步性，然第（七）項
          結論則謂系爭專利為對於物品之形狀構造或裝置首先
          創作合於實用之新型者，兩者完全矛盾衝突，亦構成
          審定理由矛盾之違法。
        末查原處分審定本案不具進步性之依據，係附件4 與
          附件2 、附件3 勾稽連結之證據理由，但查該附件4
          與附件2 、附件3 勾稽連結之證據理由，參加人於舉
          發時並未主張，而是由被告機關自行提出。依最高行
          政法院94年判字第927 號判決：「公告給予專利後如
          進入異議程序，已生兩造對立之情勢，依專利法第41
          條、第102 條、第115 條之規範意旨，主管機關基於
          公平及中立原則，自不能超出異議人所據以異議之引
          證案（爭點），而依職權調查獨立之新證據。」之意
          旨，舉發程序亦產生兩造對立之情勢，故主管機關亦
          應本於公平及中立原則，不能依職權調查舉發人所未
          主張之新證據。故本案舉發人既未提出該證據理由，
          原處分機關自行提出，乃違反公平中立之原則，其處
          分已違法，亦應予撤銷。
      2.關於專利說明書記載部份：
        次按「撤銷或變更原處分或決定之判決，就其事件有
          拘束各關係機關之效力。」「原處分或決定經判決撤
          銷後，機關須重為處分或決定者，應依判決意旨為之
          。」為行政訴訟法第216 條第1 、2 項所規定。本件
          被告87年5 月21日台專（判）05018 字第116655號審
          定，關於專利說明書記載不合規定部分，既經最高行
          政法院判決撤銷，並命原處分機關限期通知原告為補
          充或修正，不得逕以原專利說明書記載不明確，遽認
          其說明書或圖式有故意不載明實施之事項，使實施為
          不可能或困難者，而撤銷其專利權。則原處分機關自
          應受其拘束，而給予原告補充或修正其專利說明書之
          機會。
        所謂給予補充或修正說明書之機會，係指實質上的行
          政指導，將原處分機關認為不明確之處、屬誤記事項
          或不明瞭之記載，更正至正確或明瞭。如僅形式上給
          予補充或修正之等待時間，結果仍不准修正，則與事
          實上未給予補充或修正之機會無異，仍不得謂已給予
          補充或修正之機會。
        本案經最高行政法院發回重審後，被告再審查之期間
          ，原告雖提出專利說明書更正本，但被告則處分不准
          予更正，而逕依原說明書之記載而審查。並認定原專
          利說明書違反核准時專利法第104 條第3 款之規定，
          並未說明無補充或修正必要之認定理由。被告之審查
          程序與未給予原告修正或補充專利說明書之機會，毫
          無二致。原處分違反最高行政法院判決之意旨，有違
          行政訴訟法第216 條第1 、2 項之規定甚明。
        訴願決定書對於此項爭點，則認為被告機關既已踐行
          該一程序，即不構成違法。惟查本件前審最高行政法
          院91年度判字第2422號判決，係指摘被告機關：(1)未
          限期通知原告補充或修正。(2)未論明何以未命補充或
          修正，或無補充或修正之必要。今被告機關果依該判
          決之意旨踐行限期通知原告補充或修正之程序，但又
          否准其修正，而在審定書中則未說明何以無補充或修
          正之必要。依邏輯法則，該判決並未認定本案專利說
          明書有無補充或修正之必要。而是留待被告機關判斷
          。被告機關如認有必要，自應命原告補充或修正；反
          之，如認無此必要，則應說明其認定之理由，方符該
          判決之意旨。
        今被告既已命原告補充或修正，則可認本案確有補充
          、修正之必要。嗣被告因認原告所提之補充修正，不
          合規定，而不准修正。其時被告如仍認為說明書有修
          正之必要，仍應再限期命原告補充或修正，而不得逕
          行撤銷其專利權，否則即已違反前開最高行政法院判
          決要旨所禁止之事項。如認為並無修正之必要，本案
          資料已足以審定，亦應依該判決之意旨，說明其認為
          不必要之理由。乃被告既未再命補充或修正，亦未說
          明其認為無必要之理由，其審定自有違行政訴訟法第
          216 條第1 、2 項之規定，應予撤銷。訴願決定明知
          其違法，未予撤銷，其決定亦不得維持。
        何況，被告認定原專利說明書申請專利範圍之溢流噴
          嘴與流路管道之前端亦呈傾斜態，因專利說明書之詳
          細說明中，並無溢流噴嘴與流路管道之記載，故已超
          過其說明書所定義之範疇。惟依最高法院94年判字第
          292 號判決見解，依專利法第103 條第2 項（新法第
          106 條第2 項）審酌新型專利範圍時，除以說明書所
          載之範圍為準外，亦得審酌說明書及圖式。本案系爭
          專利說明書中第2 圖，溢流噴嘴（31）已於圖號部分
          記載，又流路管道即圖中編號（4）之 元件。故溢流
          噴嘴與流路管道實已記載於專利圖式中，並在圖號說
          明中列示，被告機關審查時並未審酌圖式，其處分已
          違法，應予撤銷。且依本案申請當時專利法之規定，
          申請專利範圍即為專利說明書之一部分。被告於原處
          分認定申請專利範圍並非專利說明書之一部分，而認
          定記載在申請專利範圍之事項如未記載在專利說明書
          之詳細說明內，則為超過其說明書所定義之範疇。其
          認定更屬違法。
        事實上，被告所認定之溢流噴嘴及流路管道僅記載在
          申請專利範圍，而未記載在詳細說明中，為本案76年
          11月20日申請時早已存在之事實。（被告之認定錯誤
          ，因噴嘴（31）確已記載在原說明書之圖號部分。）
          被告於核准時，於前兩次舉發案審定時，乃至於本件
          舉發案前兩次審定時，均未說其有任何不妥。也未認
          為申請專利範圍不是專利說明書之一部分。而被告審
          查人員於86年7 月21日至經濟部訴願會言詞辯論時，
          亦稱本案圖2 已清楚揭示流路管道，故本案申請專利
          範圍並無不當。並認為「本局認為申請專利範圍中之
          溢流噴嘴可能係溢流導管之筆誤，如為溢流導管則更
          符合說明書之技術精神。」而舉發人代理人到場亦同
          意溢流噴嘴為溢流導管之筆誤。以上均有當時之言詞
          辯論記錄可稽。
        本件原告於92年12月24日所提專利說明書更正本雖未
          將申請專利範圍之溢流噴嘴與流路管道更正為溢流導
          管，而是將詳細說明中之溢流導管更正為溢流噴嘴
          （31）及流路管道（4）， 但該溢流噴嘴（31）不但
          在原說明書「圖號部份」早已記載，且清楚顯示於圖
          2 中，僅屬詳細說明之漏載而已。而流路管道之名稱
          與溢流導管之名稱，係指圖中編號（4）之 元件，無
          論稱為流路管道抑溢流導管，均無二致。更正之後可
          使詳細說明之記載與申請專利範圍之記載更為符合。
          於技術揭露之完整性，清析性並無影響。原告上開更
          正符合專利法對於技術揭露之規定，且確係更正漏記
          、誤記事項，原處分未予詳察，以文害義，認定不但
          與事實不符，其不准更正之處分，亦難稱合法。訴願
          決定明知其不合法，未予撤銷，亦有撤銷之理由。
        末查原處分比較新舊法，認定本案適用93年修正前之
          專利法及其審查基準較為有利云云。惟查本案申請至
          今，專利法遞經修正。所稱之舊法究為何年修正之專
          利法，未見說明。而所謂比較，究竟比較何等事項，
          何等規定，比較標準為何，亦欠明瞭。至於專利審查
          基準，被告對新型專利，特別是追加新型專利之審查
          基準，則似未有任何修正。蓋93年修正專利法已廢除
          新型專利實質審查。則被告究如何比較新舊法之審查
          基準，如何認定何者有利，殊值懷疑。原處分對此並
          未附任何理由，遽加認定，並以之作為審查本案之基
          礎，其處分自難謂為合法。而訴願決定對此未置一語
          ，遽予維持，亦非合法。
      3.綜上所述，本件原處分確有諸多違法與不當，依法應難
        以維持。訴願決定未予加以維持，亦屬違法。請依法撤
        銷，並命被告審定本案舉發不成立，或命被告與原告協
        商更正專利說明書（含申請專利範圍）之內容，而據以
        審定舉發不成立。
    (二)被告主張：
      1.經查94年5 月11日被告之原處分審定書理由（一）已敘
        明「本案依最高行政法院91年12月31日91年度判字第24
        22號判決意旨重為審查」，及審定書之理由（五）已敘
        明「附件4 第42頁及附件5 、附件6 等證據前經N01 據
        以對系爭專利提起舉發，並經本局審定舉發不成立在案
        ，依專利法第67條第4 項規定任何人不得再為舉發；但
        附件4 與附件2 、附件3 勾稽聯結之證據理由並未見於
        N01 或N02 ，故屬於新事實理由，應予審酌。」又舉發
        人於舉發申請書第5 頁第4 行中主張附件4 與附件2 、
        附件3 勾稽聯結證據，並無違反一事不再理之規定。
      2.原告於92年10月14日提出說明書、申請專利範圍更正本
        ，與78年3 月11日之公告本比較，將溢流導管更正為流
        路管道，並加入溢流噴嘴等零件，已變更實質內容，且
        非為申請專利範圍過廣、誤記之事項、不明瞭之記載等
        情事之更正，非屬專利法第105 條準用第67條第1 項之
        規定可更正之情事，應不准予更正；且由舉發附件5 第
        00000000號專利案（即系爭專利追加（一）案之原案，
        系爭專利為原案之追加案）之說明書第5 頁第5 行：「
        當對厚質料之匹布做染色加工時，如圖3 所示，受染之
        厚匹布經導布輪(3) 進入喂布嘴，因布料自重與導布輪
        之帶動，使匹布得以順利通過，然後由溢流噴嘴(5) 將
        來自熱交換器(15)之染液經過染液輸液管(151) 而施予
        溢流染，再進入矩形流路管道(6) 內，回歸染槽(11)，
        復而進行染色循環加工。」另對照系爭專利之第2 圖，
        可知噴嘴(31)即相當於原案之喂布嘴（未標號），溢流
        導管(4) 相當於原案之溢流噴嘴(5) ，原案之矩形流路
        管道(6) 在系爭專利第2 圖未標號，但可對照其為進布
        口(3) 下面連接之流路管道，所以92年10月14日更正本
        將溢流導管(4) ，更正為流路管道是錯誤，且噴嘴(3
        1)亦非溢流噴嘴。
  （三）參加人主張：與被告相同。
    理  由
一、按專利舉發案，關於專利是否違反專利法，應否撤銷，應以
    審定核准時之專利法為據；而舉發之程序，則依程序從新原
    則，應依舉發時之專利法規定，舉發案之審查程序，則依審
    查時之專利法為之。再按凡對物品之形狀、構造或裝置首先
    創作合於實用之新型者，得依法申請取得新型專利，固為系
    爭專利核准時專利法第95條所明定。惟其新型申請前已見於
    刊物或已公開使用他人可能仿效者、有相同之發明或新型核
    准專利在先者或係運用申請前之習用技術、知識顯而易知未
    能增進功效者，仍不得依法申請取得新型專利，復為同法第
    96條第1 、2 、5 款所明定。又說明書或圖式，故意不載明
    實施必要之事項，或故意記載不必要之事項，使實施為不可
    能或困難者，亦應撤銷其專利權，同法第104 第3 款復定有
    明文。
二、本件系爭第00000000A01 號匹布染色機流路管道之改良裝置
    追加（一）新型專利案，依其78年3 月11日公告之請求專利
    部分所示，其構造特徵在於使染色機體之前端部呈傾斜狀，
    並設一矩形進布口，而溢流噴嘴與流路管道之前端部亦呈傾
    斜態，俾供匹布之染整循環更為順暢、染色更加均勻作用者
    。參加人檢具德國Thies 廠商之型錄正本（下稱引證一）、
    染整機械技術手冊（下稱引證二）、西元1983年日本纖維機
    械學會發行之染色雜誌正本（下稱引證三）、第00000000號
    新型專利案（即原案，下稱引證四）及其與系爭專利之重疊
    圖暨被舉發成立之審定書、75年2 月4 日申請77年1 月16日
    公告之第00000000號匹布染色之流路管道與噴嘴裝置新型專
    利案（下稱引證五）及AK-SL 機器圖面（下稱引證六）等引
    證資料提出舉發，主張系爭專利違反核准時專利法第95條、
    第96條第1 、2 、5 款及第104 條第3 款之規定等語。案經
    被告重行審查，認為原告於92年10月14日提出說明書、申請
    專利範圍更正本，與78年3 月11日之公告本比較，其將溢流
    導管更正為流路管道，並加入溢流噴嘴等零件，已變更實質
    內容，且非屬專利法第105 條準用第67條第1 項規定可更正
    之情事，應不准予更正。又由引證一、二及三可證明系爭專
    利係運用申請前之習用技術、知識顯而易知未能增進功效者
    ，不具進步性。另系爭專利說明書並未論述溢流噴嘴及流路
    管道，申請專利範圍之溢流噴嘴與流路管道之前端部亦呈傾
    斜態已超過其說明書所定義之範疇，亦違反核准時專利法第
    104 條第3 款之規定，乃為舉發成立，應撤銷專利權之處分
    ，經核並無不合。
三、原告雖主張有關系爭專利未違反核准時專利法第95條、第96
    條第1 、2 、5 款部分，業經被告87年5 月21日台專（判）
    05 018字第116655號審定書審定在案，且因參加人未對該不
    利處分提起行政救濟而告確定，因此本件處分書再就系爭專
    利不具進步性重為審定，顯已違反專利舉發制度一事不再理
    之規定。再者，原處分機關應受最高行政法院判決意旨之拘
    束，給予原告補充或修正其專利說明書之機會。如僅形式上
    給予補充或修正之等待時間，結果仍不准修正，則與事實上
    未給予補充或修正之機會無異，實有違行政訴訟法第216 條
    第1 、2 項之規定。又系爭專利說明書更正本係將說明書之
    詳細說明中之溢流導管更正為溢流噴嘴(31)及流路管道(4)
    ，而該溢流噴嘴(31)已清楚顯示於圖2 中，另流路管道雖與
    溢流導管之名稱不同，然均係圖中編號(4) 之元件。因此，
    被告審查時未審酌圖式，其處分已違法，應予撤銷云云。
四、經查原告於92年10月14日所提系爭專利說明書、申請專利範
    圍更正本，主要係將原說明書中溢流導管更正為流路管道，
    並加入溢流噴嘴等零件，惟觀之系爭專利之原案專利說明書
    第5 頁第5 行：「當對厚質料之匹布做染色加工時，如圖3
    所示，受染之厚匹布經導布輪 (3)進入喂布嘴，因布料之自
    重與導布輪之帶動，使匹布得以順利通過，然後由溢流噴嘴
    (5) 將來自熱交換器(15)之染液經過染液輸液管(151) 而施
    予溢流染，再進入矩形流路管道(6) 內，回歸染槽(11)，復
    而進行染色循環加工」等語，另對照原案第3 圖及系爭專利
    第2 圖，可知系爭專利第2 圖中之噴嘴(31)係相當於原案之
    喂布嘴（未標號），並非原案之溢流噴嘴(5) ，系爭專利之
    溢流導管(4) 則相當於原案之溢流噴嘴(5) ，並非原案之流
    路管道(6) ，而原案之矩形流路管道(6) 在系爭專利第2 圖
    未標號，但可對照其為進布口(3) 下面連接之部分。因此，
    原告92年10月14日之更正本，將溢流導管更正為流路管道，
    並加入原專利說明書中所無之溢流噴嘴構件，實已變更實質
    內容，且非為申請專利範圍過廣、誤記之事項、不明瞭之記
    載等情事之更正，非屬專利法第105 條準用第67條第1 項之
    規定可更正之情事，應不准予更正。又系爭專利原說明書既
    未論述溢流噴嘴及流路管道，則原申請專利範圍之溢流噴嘴
    與流路管道之前端部亦呈傾斜態，實已超過其說明書所定義
    之範疇，當屬說明書故意不載明實施必要之事項，或故意記
    載不必要之事項，使實施為不可能或困難者，違反核准時專
    利法第104 條第3 款之規定。復查，引證一型錄第5 頁Soft
    -Stream SV機型，已揭露系爭專利染色機體之前端呈傾斜狀
    之特徵，而引證三第42頁第78圖之Soft Stream SV型染色機
    與引證一型錄上所揭示Soft Stream SV型染色機之外觀、型
    號皆相同，故可證明引證一、三之Soft Stream SV型染色機
    早於系爭專利申請日已公開。引證二第196 頁所揭示之Unif
    low 型染色機( 圖C-259)與引證三第71圖之Uni- flow S 型
    之型號雖略有不同，但比較其結構圖可知其為相同Uniflow
    型結構之機器，由圖標號(3).Overflow reservoir為溢流槽
    ，此溢流槽之形狀為矩形，且位置正好在導布輪(1) 下方，
    匹布之入口，即揭露系爭專利矩形進布口之特徵。因此，由
    引證一、二及三可證明系爭專利係運用申請前之習用技術、
    知識顯而易知未能增進功效者，不具進步性。至於原告主張
    系爭專利未違反核准時專利法第95條、第96條第1 、2 、5
    款部分，業經原處分機關87年5 月21日台專（判）05018 字
    第116655號審定確定，違反一事不再理原則乙節。經查該專
    利舉發審定書既經最高行政法院91年度判字第2422號判決撤
    銷，即已不存在，被告應就舉發事件重行審查，當無系爭專
    利未違反核准時專利法第95條、第96條第1 、2 、5 款部分
    已確定之情事。另上開最高行政法院判決意旨，係認被告應
    給予訴願人補充修正專利說明書及申請專利範圍之機會，亦
    非認定系爭專利未違反核准時專利法第95條、第96條第1 、
    2 、5 款之規定，併予敘明。從而，原告之主張，為不可採
    。
五、綜上所述，被告認系爭專利有違核准時專利法第96條第5 款
    及第104 條第3 款之規定，所為舉發成立，應撤銷專利權之
    處分，洵無違誤；訴願決定予以維持，亦無不合。原告仍執
    前詞，訴請撤銷，並請求被告為本案舉發不成立之處分，為
    無理由，應予駁回。
六、據上論結，本件原告之訴為無理由，依行政訴訟法第98條第
    3 項前段，判決如主文。
中    華    民    國    95    年    12    月    6     日
                        第二庭審判長法  官  徐瑞晃
                                    法  官  蕭惠芳
                                    法  官  陳金圍
上為正本係照原本作成。
如不服本判決，應於送達後20日內，向本院提出上訴狀並表明上
訴理由，如於本判決宣示後送達前提起上訴者，應於判決送達後
20日內補提上訴理由書（須按他造人數附繕本）。
中    華    民    國    95    年    12    月    6     日
                                    書記官  陳圓圓


司法院資訊處製作；財團法人民間司法改革基金會備份。
